【裁判字號】    97,簡上,296
【裁判日期】    970528
【裁判案由】    詐欺
【裁判全文】
臺灣板橋地方法院刑事判決             97年度簡上字第296號
上  訴  人
即  被  告  丙○○
選任辯護人  陳佑仲律師
上列上訴人因被告詐欺案件，不服本院中華民國97年2 月18日96
年度簡字第2652號第一審簡易判決（聲請簡易判決處刑案號：95
年度偵字第29023 號；移送併辦案號：臺灣臺北地方法院檢察署
96年度偵字第8850號、臺灣士林地方法院檢察署96年度偵字第10
38 3號），提起上訴，本院管轄之第二審合議庭判決如下：
    主  文
上訴駁回。
    事  實
一、丙○○於得預見任意提供自己在金融機構之金融卡供他人使
    用，將幫助他人掩飾詐欺犯罪所得財物以遂行詐欺犯罪之情
    形下，竟不違背其本意，仍基於幫助他人詐欺取財之不確定
    故意，將其於民國95年11月8 日分別申請開戶之臺灣土地銀
    行帳號000000000000號帳戶與合作金庫商業銀行帳號
    0000000000 000號帳戶之金融卡及密碼等物，於96年11月8
    日開戶後至同日12時許前之某時，在不詳地點，交付予真實
    姓名年籍不詳之成年人使用，任由該人或其轉手之詐欺集團
    作為詐欺取財收受款項之工具。嗣該成年人或其轉手之詐欺
    集團成員意圖為自己不法之所有，於96年8 月間某日，在雅
    虎奇摩拍賣網站上，以「mary0000000 」帳號，刊登販賣太
    平洋SOGO百貨公司禮卷商品之訊息，供不特定人下標購買，
    致如附表所示之乙○○、甲○○、丁○○、戊○○四人陷於
    錯誤而下標購買，迨該詐欺集團成員寄發得標訊息之電子郵
    件後，如附表所示之上開四人再依電子郵件上之指示，分別
    於附表所示之時間、地點將款項匯入丙○○所有之上開二帳
    戶內（匯款之時間、地點、金額、匯入帳戶等均詳如附表所
    示）。嗣因乙○○等人遲未收到標得之物品，方知受騙，而
    報警查獲，始悉上情。
二、案經被害人丁○○訴由臺北縣政府警察局三重分局報告臺灣
    板橋地方法院檢察署檢察官聲請簡易判決處刑，另經桃園縣
    政府警察局移送臺灣桃園地方法院檢察署檢察官呈請臺灣高
    等法院檢察署檢察長令轉臺灣士林地方法院檢察署檢察官移
    送併案審理，及新竹縣政府警察局第三分局報告臺灣新竹地
    方法院檢察署檢察官呈請臺灣高等法院檢察署檢察長令轉臺
    灣臺北地方法院檢察署檢察官移送併案審理。
    理  由
一、按被告以外之人（包括證人、鑑定人、告訴人、被害人及共
    同被告等）於審判外之陳述雖不符刑事訴訟法第一百五十九
    條之一至之四等四條之規定，而經當事人於審判程序同意作
    為證據，法院審酌該言詞陳述或書面陳述作成時之情況，認
    為適當者，亦得為證據；當事人、代理人或辯護人於法院調
    查證據時，知有刑事訴訟法第一百五十九條第一項不得為證
    據之情形，而未於言詞辯論終結前聲明異議者，視為有前項
    之同意，同法第一百五十九條之五定有明文。立法意旨在於
    傳聞證據未經當事人之反對詰問予以核實，原則上先予排除
    。惟若當事人已放棄反對詰問權，於審判程序中表明同意該
    等傳聞證據可作為證據；或於言詞辯論終結前未聲明異議，
    基於尊重當事人對傳聞證據之處分權，及證據資料愈豐富，
    愈有助於真實發見之理念，且強化言詞辯論主義，使訴訟程
    序得以順暢進行，上開傳聞證據亦均具有證據能力。本件證
    人即被害人乙○○、甲○○、丁○○、戊○○於警詢中為陳
    述，其性質雖屬傳聞證據，惟其等未再於法院審理中為陳述
    ，且查無符合同法第159 條之1 至之4 等前四條之情形，其
    等所為之上開警詢筆錄內容，於本院審理時予以提示並告以
    要旨，且各經檢察官、辯護人及被告等人表示意見。當事人
    或辯護人已知上述筆錄乃傳聞證據，且均未於言詞辯論終結
    前對該等筆錄內容異議，依上開規定，故上開證人等於警詢
    中之證言應具有證據能力。
二、訊據被告丙○○固坦承確於上揭時間開立上開2 帳戶等事實
    ，並有被告之臺灣土地銀行（帳號：000000000000號）帳戶
    開戶基本資料、合作金庫商業銀行（帳號：000000000000 0
    號）帳戶開戶基本資料各1 份在卷可憑，堪信為真實。惟矢
    口否認有何幫助詐欺之犯行，辯稱：伊的帳戶是在開立當天
    就遭竊遺失，不是伊提供給詐騙集團使用云云；辯護人另辯
    稱：被告開立帳戶之後，坐上公車即入睡，可能在這期間遭
    竊而遺失，且依卷內之證據僅能證明被害人將款項匯入被告
    系爭帳戶內，並無證據足證被告有交付金融卡供詐騙集團使
    用之犯行，原審逕認被告涉犯幫助詐欺犯行，尚有未洽，又
    被告家庭小康，平日亦有家教收入，不需為了蠅頭小利而販
    賣金融卡供他人使用云云。然查：
（一）被害人乙○○、甲○○、丁○○、戊○○四人均因詐騙集
      團在網路上刊登拍賣SOGO百貨公司禮券之不實訊息，而下
      標購買，使其因而陷於錯誤，信以為真，遂分別依該詐欺
      集團之指示，於附表所示之時地陸續匯款至被告上開帳戶
      等情，已據證人即被害人乙○○、甲○○、丁○○、戊○○四人於警詢及偵查中證述明確，並有雅虎奇摩拍賣網頁
      資料4 份、臺灣土地銀行營業部96年2 月13日營存字第
      0960000023號函暨前開之臺灣土地銀行（帳號：00000000
      0000號）帳戶客戶歷史交易明細、合作金庫商業銀行營業
      部96年1 月22日合金營櫃字第0963100474號函暨上開合作
      金庫帳戶各類存款分戶交易明細表、如附表所示之被害人
      轉帳單據各1 份附卷為證，堪信為真實。
（二）被告對於上開二帳戶開戶之目的，係為存錢投資股票之用
      ，且被告原有華南銀行帳戶，惟因華南銀行行員態度不佳
      ，故至合作金庫、土地銀行開立帳戶，分別作為存款及投
      資用徒，但尚未將華南銀行帳戶內存款轉存至上開新開立
      帳戶，亦未向證券商開戶等情，業據被告於偵查及本院原
      審訊問中供述在卷（95年度偵字第29023 號卷第27頁、臺
      灣桃園地方法院檢察署96年度偵字第10235 號卷第63頁、
      本院96年度簡字第2652號卷第13、14頁），則以被告特意
      前往開立其他2 家金融機構帳戶之行為觀之，顯然華南銀
      行行員之態度已造成被告十分不滿，且其有使用新帳戶以
      存款投資股票之急迫用途，然被告卻遲未將其華南銀行帳
      戶內之存款轉存至新開立之帳戶內，並將華南銀行帳戶銷
      戶，不僅無從表達其對華南銀行之不滿，亦且未達其存款
      投資之急迫目的，則其所稱開設上開帳戶之目的是否確如
      其所述，尚非無疑。
（三）被告雖辯稱系爭金融卡係遭竊，然被告於原審訊問中供稱
      ：伊將金融卡放在大包包的外層，並沒有與其他證件放在
      一起，包包內還有其他證件、記事本及現金等物，除了2
      張金融卡外，記事本也不見了，此外其他東西都沒有遺失
      ，又伊有在記事本最後一頁記載就讀海洋大學學號，並在
      學號後打了兩顆星星註記為密碼，但沒特別字樣，筆記本
      約手掌一般大小等語（96年度簡字第2652號卷第14-18 頁
      ），則被告於手提包內尚放置皮包，內含現金等值錢物品
      ，然竊賊卻捨此不偷，僅偷竊被告之2 張金融卡，且能未
      卜先知，預見被告將密碼記載於筆記本內，而一併竊取該
      本身不具價值之筆記本，此已遠悖於常情，實難採信。
（四）按金融存款帳戶事關存戶個人財產權益之保障，不論是存
      薄、印鑑或金融卡等專屬性質均高，若落入不明人士手中
      ，極易被利用為取贓之犯罪工具，一般人均有妥為保管以
      防止他人任意使用之認識，然被告於96年11月8 日辦理系
      爭2帳 戶開戶後，迄於95年11月16日前往警局製作筆錄，
      期間竟均未發覺金融卡已遺失，甚至於何時、地遺失亦無
      法說明，實殊難想像，再者，苟欲使用金融卡領取款項者
      ，須於金融機構所設置之自動櫃員機上依指令操作，並輸
      入正確之6 至12號之密碼，方可順利領得款項，若非帳戶
      所有人告知金融卡密碼等情況，單純持有金融卡之人，欲
      隨機輸入號碼而領取款項之機會，以現今金融卡密碼之設
      計，不法之人任意輸入號碼而與正確之密碼相符者，機率
      微乎其微，顯見係被告交付該金融卡並告知其密碼，詐騙
      集團成員方能順利領取款項，被告雖辯稱其記載學號密碼
      之筆記本亦一併遭竊云云，然被告之筆記本上亦有被告之
      住址、電話、出生年月日等記載，業據被告於警詢中供陳
      在卷（臺灣桃園地方法院檢察署96年度偵字第10235 號卷
      第8 頁），若其金融卡確實失竊，竊取者又豈能僅憑該打
      上星星之學號，猜測其為金融卡之密碼，而非以被告之住
      址、電話或出生日之組合號碼為密碼？至辯護人雖辯稱詐
      騙集團或可以高科技解碼方式算出系爭金融卡密碼云云，
      此純屬臆測，並無證據以實其說，尚難採信。況就取得被
      告上開帳戶之詐欺集團而言，其既係欲利用被告帳戶作為
      收取騙得款項之工具，且確有被害人因受騙而匯款至上開
      帳戶內，衡情該詐欺集團當無耗費心力研發高科技解碼技
      術，而使用一隨時可能遭帳戶所有人掛失之帳戶，蓋若該
      詐欺集團若於實施詐欺犯行而未及提領詐得款項前，該帳
      戶所有人已先行掛失該帳戶，甚至將帳戶內詐得之款項提
      領一空，則該詐欺集團豈非徒勞無功、一無所獲？被告辯
      稱上開帳戶係遭竊遺失，而遭詐騙集團利用等情，顯不合
      常理。
（五）綜上證據，已足推斷系爭金融卡2 張係由被告交付予他人
      使用，被告辯稱系爭金融卡係遭竊云云，顯為事後卸責之
      詞，不應採信。辯護人另辯稱：被告之經濟狀況不差，不
      需為求小利而販賣帳戶金融卡云云，然被告交付系爭帳戶
      金融卡究竟有無收取對價，尚屬未知，況依常情，一般具
      有足夠經濟能力之人，亦有一時為金錢迷惑之可能，故難
      以被告經濟能力不差，即推論其並無交付系爭金融卡予詐
      騙集團使用。另辯護人聲請調取前往自動櫃員機提領被害
      人匯入金額者之錄影帶，惟查，調閱該錄影帶，縱能證明
      並非被告前往領取款項，亦與被告交付金融卡之幫助詐欺
      犯行無涉，且該錄影帶僅能顯示領款者之容貌，無從查知
      其身分而加以訊問其取得金融卡之來源為何，故認以無調
      查之必要，併此敘明。
（六）一般民眾向金融機構申請開立存款帳戶並無任何特殊之資
      格限制，其皆可以存入最低開戶金額之方式，任意於金融
      機構申請開立存款帳戶，且一人並可於不同之金融機構申
      設多數之存款帳戶使用，此屬眾所周知之事實，又利用他
      人帳戶從事詐欺取財之方式，亦為傳播媒體廣為報導，依
      一般人之社會生活經驗，若見他人不以自己名義申請帳戶
      ，反而向人收集存款帳戶供己使用，衡情對於該帳戶是否
      供不法之使用，當有合理之懷疑，故被告應可預見提供帳
      戶金融卡、密碼等物供他人使用，有幫助他人從事詐欺取
      財犯行之可能，惟被告竟仍將其上開2 銀行帳戶之金融卡
      、密碼等物均交予他人使用，足見其主觀上對於提供帳戶
      之行為，縱令因而幫助他人為詐欺取財之行為，亦不違反
      其本意，其有幫助詐欺取財之不確定故意，至屬灼然。綜
      上，本案事證明確，被告犯行堪以認定，應予依法論科。
三、按刑法上之幫助犯，係對於犯罪與正犯有共同之認識，而以
    幫助之意思，對於正犯資以助力，而未參與實施犯罪之行為
    者而言（最高法院75年度台上字第1509號、84年度台上字第
    5998號、88年度台上字第1270號判決同此見解）；以如未參
    與實施犯罪構成要件之行為，且係出於幫助之意思提供助力
    ，即屬幫助犯。被告提供上開銀行帳戶之金融卡、密碼予他
    人使用，使得收受上開帳戶之詐欺集團向被害人詐騙財物後
    ，得以使用被告上開帳戶為匯款工具，致如附表所示之被害
    人乙○○、甲○○、丁○○、戊○○四人匯款至如附表所示
    之被告上開帳戶內，而遂行詐欺取財之犯行，則其顯係參與
    詐欺取財構成要件以外之行為，而對該詐騙集團遂行詐欺取
    財犯行資以助力。故核被告所為，係犯刑法第30條第1 項、
    第339 條第1 項之幫助詐欺取財罪。被告幫助他人犯詐欺取
    財罪，依刑法第30條第2 項之規定，衡諸其犯罪情節，得按
    正犯之刑減輕之。被告以一提供2 張金融卡之行為，幫助詐
    欺集團成員4 次詐欺取財犯行，為想像競合，應依刑法第55
    條規定論以一幫助詐欺取財罪。聲請簡易判決意旨雖僅論及
    附表編號2 、3 被害人遭詐騙部分，其餘部分未據起訴，惟
    移送併辦關於附表編號1 、4 被害人遭詐騙部分，與本案既
    有想像競合之裁判上一罪關係，自應併予審理。
三、原審因依現存之證據，已足認定被告犯罪，經檢察官之聲請
    ，不經通常審判程序，逕以簡易判決處刑，依刑法第30條第
    1 項、第2 項、第339 第1 項、第41條第1 項前段，刑法施
    行法第1 條之1 第1 項、第2 項前段之規定，並審酌被告將
    金融帳戶交予他人供犯罪使用，紊亂社會正常交易秩序，並
    使不法之徒藉此輕易於詐騙後取得財物，致檢警難以追緝，
    助長詐騙犯罪風氣，並提高社會大眾遭受詐騙損失之風險等
    一切情狀，量處被告有期徒刑4 月，並諭知易科罰金之折算
    標準，並依中華民國九十六年罪犯減刑條例第2 條第1 項第
    3 款、第7 條、第9 條規定減為有期徒刑2 月，認事用法均
    無違誤，量刑亦屬妥適。被告上訴稱並無交付前開帳戶之幫
    助詐欺取財犯行云云，為無理由，應予駁回。
據上論斷，應依刑事訴訟第455 條之1 第1 項、第3 項、第368
條，判決如主文。
本案經檢察官陳旻源到庭執行職務。
中    華    民    國    97    年    5     月    28    日
                  臺灣板橋地方法院刑事第十三庭
                      審判長法  官  李麗珠
                            法  官  許映鈞
                            法  官  俞秀美
以上正本證明與原本無異。
本件不得上訴。
                            書記官  謝怡貞
中    華    民    國    97    年    5     月    30    日
附錄本案論罪科刑法條全文：
中華民國刑法第339條
意圖為自己或第三人不法之所有，以詐術使人將本人或第三人之
物交付者，處5 年以下有期徒刑、拘役或科或併科1 千元以下罰
金。
以前項方法得財產上不法之利益或使第三人得之者，亦同。
前2項之未遂犯罰之。
附表：
┌─┬───┬────┬──────┬────┬───┬───┬───┐
│編│被害人│轉帳時間│轉帳地點    │轉入被告│轉帳單│轉帳金│備註  │
│號│      │        │            │帳戶    │據    │額（新│      │
│  │      │        │            │        │      │臺幣）│      │
├─┼───┼────┼──────┼────┼───┼───┼───┤
│1.│乙○○│95年11月│新竹市○○路│臺灣土地│臺灣土│86,150│      │
│  │      │8日12時 │1號（臺灣土 │銀行0410│地銀行│元    │      │
│  │      │許      │地銀行新竹分│00000000│存摺類│      │      │
│  │      │        │行臨櫃匯款）│號帳戶  │存款憑│      │      │
│  │      │        │            │        │條影本│      │      │
│  │      │        │            │        │1紙   │      │      │
├─┼───┼────┼──────┼────┼───┼───┼───┤
│2.│甲○○│95年11月│桃園縣龍潭鄉│同上    │土地銀│27,000│      │
│  │      │9日12時 │佳安村佳安路│        │行自動│元    │      │
│  │      │23分許  │（臺灣土地銀│        │櫃員機│      │      │
│  │      │        │行自動櫃員機│        │存戶交│      │      │
│  │      │        │）          │        │易明細│      │      │
│  │      │        │            │        │表影本│      │      │
│  │      │        │            │        │1紙   │      │      │
├─┼───┼────┼──────┼────┼───┼───┼───┤
│3.│丁○○│95年11月│臺北縣三重市│合作金庫│合作金│85,000│      │
│  │      │10日9時 │正義南路17號│商業銀行│庫銀行│元    │      │
│  │      │47分許  │（合作金庫商│00000000│存款憑│      │      │
│  │      │        │業銀行三重分│67391號 │條影本│      │      │
│  │      │        │行）        │帳戶    │1 紙  │      │      │
├─┼───┼────┼──────┼────┼───┼───┼───┤
│4.│戊○○│95年11月│桃園縣大溪鎮│臺灣土地│戊○○│30,000│戊○○│
│  │      │9日21時 │介壽路42、44│銀行0410│郵局  │元    │匯款總│
│  │      │44分許  │號          │00000000│700-00│      │計8萬 │
│  │      │        │（桃園大溪橋│號帳戶  │012100│      │7千元 │
│  │      │        │愛郵局自動櫃│        │624466│      │（聲請│
│  │      │        │員機）      │        │94    │      │簡易判│
│  │      │        │            │        │號帳戶│      │決處刑│
│  │      │        │            │        │存摺影│      │書誤載│
│  │      │        │            │        │本1紙 │      │為20萬│
│  │      ├────┼──────┼────┼───┼───┤7 千元│
│  │      │95年11月│臺灣土地銀行│同上    │臺灣土│16,000│，應予│
│  │      │10日    │八德分行臨櫃│        │地銀行│元    │更正）│
│  │      │        │匯款        │        │存摺類│      │      │
│  │      │        │            │        │存款憑│      │      │
│  │      │        │            │        │條影本│      │      │
│  │      │        │            │        │1紙   │      │      │
│  │      ├────┼──────┼────┼───┼───┤      │
│  │      │95年11月│桃園縣大溪鎮│同上    │中華郵│26,000│      │
│  │      │11日11時│介壽路42、44│        │政公司│元    │      │
│  │      │54分許  │號          │        │自動櫃│      │      │
│  │      │        │（桃園大溪橋│        │員機交│      │      │
│  │      │        │愛郵局自動櫃│        │易明細│      │      │
│  │      │        │員機）      │        │表影本│      │      │
│  │      │        │            │        │1紙   │      │      │
│  │      ├────┼──────┼────┼───┼───┤      │
│  │      │95年11月│合作金庫商業│合作金庫│合作金│15,000│      │
│  │      │10日13時│銀行東桃園分│商業銀行│庫銀行│元    │      │
│  │      │38分許  │行臨櫃匯款  │00000000│存款憑│      │      │
│  │      │        │            │67391號 │條影本│      │      │
│  │      │        │            │帳戶    │1 紙  │      │      │
├─┴───┴────┴──────┴────┴───┼───┴───┤
│                 合               計                │285,150元     │
└──────────────────────────┴───────┘


司法院資訊處製作；財團法人民間司法改革基金會備份。
